臺灣臺北地方法院刑事判決　　　　　　 96年度交易字第148號
　　公　訴　人　臺灣臺北地方法院檢察署檢察官
　　被　　　告　甲○○
上列被告因公共危險等案件，經檢察官提起公訴（九十六年度偵
字第二六九四號），因被告於本院準備程序中就被訴事實為有罪
之陳述，經本院合議庭裁定進行簡式審判程序，判決如下：
    主  文
甲○○服用酒類，不能安全駕駛動力交通工具而駕駛，累犯，處
有期徒刑陸月，如易科罰金，以新臺幣壹仟元折算壹日，減為有
期徒刑參月，如易科罰金，以新臺幣壹仟元折算壹日；又從事業
務之人，因業務上之過失傷害人，處有期徒刑參月，如易科罰金
，以新臺幣壹仟元折算壹日，減為有期徒刑壹月又拾伍日，如易
科罰金，以新臺幣壹仟元折算壹日。應執行有期徒刑肆月，如易
科罰金，以新臺幣壹仟元折算壹日。
    事  實
一、甲○○於民國八十九年間，曾因酒醉駕車案件，經臺灣彰化
    地方法院於八十九年四月六日以八十九年度訴字第五號判處
    拘役四十五日確定，又於九十四年間，因酒醉駕車案件，經
    本院於九十四年六月十四日以九十四年度交易字第一九九號
    ，判處有期徒刑四月，嗣於九十四年七月四日確定，並於九
    十四年八月十六日執行完畢。詎其仍不知悔改，明知其於九
    十六年一月十五日十八時許起至二十二時許止，在臺北縣板
    橋市某卡拉ＯＫ店，與友人飲用高粱酒等酒類若干後，已達
    不能安全駕駛動力交通工具之程度，竟不顧公眾之安危，猶
    於翌日（十六日）六時三十分許，駕駛車牌號碼００二─Ｍ
    Ａ號營業用小客車，沿臺北縣新店市○○路由南往北方向行
    駛於內側車道，途經復興路五九號前，欲向左迴轉時，本應
    暫停並顯示左轉燈光或手勢，看清無來往車輛，始得迴轉，
    而當時天氣晴朗、晨有暮光、視距良好、道路乾燥無缺陷，
    並無不能注意之情事，竟因酒醉注意力不佳，未看清來往車
    輛即冒然迴轉，適有騎乘車牌號碼Ｐ九Ｐ─六二二號重型機
    車違規行駛禁行機車之內側車道之乙○○，沿臺北縣新店市
    ○○路由南往北直行而行駛於甲○○之後，見狀煞車不及，
    機車車頭擦撞前揭甲○○所駕駛之營業用小客車左方後視鏡
    ，乙○○因而人車倒地，受有軀幹、肺部挫傷、腰部閉鎖性
    骨折等傷害。嗣經到場處理之員警對甲○○施以呼氣測試，
    發現其呼氣酒精濃度高達每公升零點二九毫克，始知上情。
二、案經乙○○訴由臺北縣政府警察局新店分局報請臺灣臺北地
    方法院檢察署檢察官偵查起訴。
    理  由
壹、認定犯罪事實之證據及理由
一、前揭事實，業據被告甲○○迭於警詢、偵查及本院準備程序
    、審理時均坦承不諱，核與告訴人乙○○指訴情節相符，並
    有警製刑法第一百八十五條之三案件測試觀察紀錄表、吐氣
    酒精濃度測定單據、交通事故談話紀錄表、道路交通事故調
    查報告表、道路交通事故補充資料表、現場圖、車損照片、
    臺北市政府警察局舉發違反道路交通管理事件通知單、財團
    法人佛教慈濟醫院新店分院診斷證明書等件存卷可資佐證。
    被告係在九十六年一月十六日七時四十二分許接受酒精測定
    ，此參卷附之酒精濃度測定單據即明，而測試結果，被告呼
    氣酒精濃度為每公升零點二九毫克，不僅超過道路交通安全
    規則第一百十四條第二款所定飲酒後其吐氣所含酒精濃度超
    過每公升零點二五毫克以上者不得駕車之標準，猶見其於九
    十六年一月十六日六時三十分許肇事前駕車，呼氣酒精濃度
    應較每公升零點二九毫克為高。復按測得之呼氣酒精濃度達
    每公升零點二五毫克時，會導致輕度協調功能降低之輕度中
    毒症狀，此參行政院國軍退除役官兵輔導委員會臺北榮民總
    醫院八十八年八月五日（八八）北總內字第二六八六八號函
    即明，而被告因酒後注意能力降低，而與告訴人騎乘之機車
    發生交通事故，告訴人因而成傷（詳後述），足證被告未能
    就道路行駛之狀況為妥適安全之反應，是堪認被告確已達不
    能安全駕駛動力交通工具之程度甚明。
二、又汽車駕駛人飲用酒類或其他類似物後其吐氣所含酒精濃度
    超過每公升零點二五毫克以上者，不得駕車；汽車迴車前，
    應暫停並顯示左轉燈光或手勢，看清無來往車輛，並注意行
    人通過，始得迴轉；道路交通安全規則第一百十四條第二款
    、第一百零六條第五款分別定有明文；以上均為汽車駕駛人
    應盡之注意義務。本件被告與告訴人發生事故地點係在臺北
    縣新店市○○路由南往北方向，復興路五九號前之禁行機車
    車道上，而當時天氣晴朗、晨有暮光、視距良好、道路乾燥
    無缺陷，此參警員製作之道路交通事故調查報告表（一）、
    現場圖即明，是依當時情形，被告並無不能注意之情事，若
    被告能善盡注意義務，於酒後不能安全駕駛之際，不冒然駕
    車行駛，且在迴轉前先行暫停顯示左轉燈光或手勢提醒後方
    來車注意，則告訴人即不至於會煞車不及而與被告發生擦撞
    ，從而，被告之過失，及其過失與告訴人身體所受傷害間，
    有相當因果關係，均至為灼然。另按「禁行機車」標字，用
    以告示本車道禁止機器腳踏車通行，繪設於路段起點，路段
    過長時，得於路段中加繪之，道路交通標誌標線號誌設置規
    則第一百七十八條定有明文，而依道路交通安全規則第九十
    九條規定，機器腳踏車應依標誌或標線之規定行駛車道，是
    機器腳踏車駕駛人自不得行駛於繪示有「禁行機車」之車道
    。從而，本件告訴人騎乘機車行駛於繪示有「禁行機車」之
    車道上，亦有不遵車道行駛，違反注意義務之處，而就本件
    事故之發生亦同有過失，惟此尚不妨礙被告所負之過失責任
    ，自屬當然。
三、綜上，本件事證明確，被告犯行堪以認定。
貳、法律適用：
一、被告係以駕駛營業小客車為業，業據其於本院行準備程序時
    供陳在卷（見本院九十六年七月二十六日準備程序筆錄），
    其為從事駕駛業務之人自明。故核被告所為，係犯刑法第一
    百八十五條之三之服用酒類不能安全駕駛動力交通工具而駕
    駛罪、同法第二百八十四條第二項前段之業務過失傷害罪。
    又被告曾於九十四年間，因酒醉駕車案件，經本院於九十四
    年六月十四日以九十四年度交易字第一九九號，判處有期徒
    刑四月，嗣於九十四年七月四日確定，並於九十四年八月十
    六日執行完畢，有臺灣高等法院被告前案紀錄表在卷可憑，
    其於五年以內故意再犯本件不能安全駕駛動力交通工具而駕
    駛之有期徒刑以上之罪，為累犯，應依刑法第四十七條第一
    項規定，加重其刑。另被告酒醉駕車，因而致人受傷，依法
    應負刑事責任，其所犯之業務過失傷害罪，應依道路交通管
    理處罰條例第八十六條第一項規定加重其刑。又被告肇事後
    ，於其業務過失傷害犯罪行為未為有偵查權限之機關發覺前
    ，即向前來處理車禍事宜之警員承認肇事，此有臺北縣政府
    警察局新店分局道路交通事故肇事人自首情形紀錄表一紙在
    卷可憑，被告嗣亦未逃避偵審，合於自首之要件，爰依刑法
    第六十二條前段規定，就其所犯業務過失傷害罪減輕其刑。
    被告所犯之業務過失傷害罪既有刑之加重及減輕事由，應先
    加後減之。爰審酌酒後駕車之危害及酒後不應駕車之觀念，
    已透過學校教育、政令宣導及各類媒體廣為介紹傳達各界週
    知多年，被告對於酒後不能駕車，及酒醉駕車之危險性，應
    有相當之認識，詎其明知飲酒致醉，不能安全駕駛，猶騎車
    上路，顯心存僥倖，並乏尊重其他用路人生命、財產安全之
    觀念，且被告身為職業駕駛人，其注意能力應較一般人為高
    ，對於交通法規，亦應較常人嫻熟，竟未能善盡駕駛注意義
    務，導致告訴人受傷之結果，應予非難，惟被告尚能坦認犯
    行，非無悔意，犯後態度良好，兼衡其品行、智識程度、迄
    今未能與告訴人達成和解之一切情狀，分別量處如主文所示
    之刑，並均諭知易科罰金之折算標準。又被告犯本案二罪之
    時間均係在九十六年四月二十四日之前，依中華民國九十六
    年罪犯減刑條例第二條第一項第三款規定，均應減其宣告刑
    二分之一，故各減處如主文所示之刑，並均諭知易科罰金之
    折算標準，暨定其應執行刑。
據上論斷，應依刑事訴訟法第二百七十三條之一第一項、第二百
九十九條第一項前段，道路交通管理處罰條例第八十六條第一項
，刑法第一百八十五條之三、第二百八十四條第二項前段、第四
十七條第一項、第六十二條前段、第四十一條第一項前段、第五
十一條第五款，刑法施行法第一條之一，中華民國九十六年罪犯
減刑條例第二條第一項第三款、第七條、第九條，判決如主文。
本案經檢察官王鑫健到庭執行職務。
中　　華　　民　　國　　96　　年　　8 　　月　　16　　日
        　　　　　　刑事第一庭　法  官  劉素如
上正本證明與原本無異。
如不服本判決，應於判決送達後10日內向本院提出上訴狀（應抄
附繕本）。告訴人或被害人如對於本判決不服者，應具備理由請
求檢察官上訴，其上訴期間之計算係以檢察官收受判決正本之日
期為準。
                                書記官  陳育君
中　　華　　民　　國　　96　　年　　8 　　月　　16　　日
附錄本案論罪科刑法條全文：
道路交通管理處罰條例第86條
汽車駕駛人，無駕駛執照駕車、酒醉駕車、吸食毒品或迷幻藥駕
車、行駛人行道或行經行人穿越道不依規定讓行人優先通行，因
而致人受傷或死亡，依法應負刑事責任者，加重其刑至二分之一
。
汽車駕駛人，在快車道依規定駕車行駛，因行人或慢車不依規定
，擅自進入快車道，而致人受傷或死亡，依法應負刑事責任者，
減輕其刑。
中華民國刑法第185條之3
服用毒品、麻醉藥品、酒類或其他相類之物，不能安全駕駛動力
交通工具而駕駛者，處1 年以下有期徒刑、拘役或3 萬元以下罰
金。
中華民國刑法第284條
因過失傷害人者，處6 月以下有期徒刑、拘役或5 百元以下罰金
，致重傷者，處1 年以下有期徒刑、拘役或5 百元以下罰金。
從事業務之人，因業務上之過失傷害人者，處1 年以下有期徒刑
、拘役或1 千元以下罰金，致重傷者，處3 年以下有期徒刑、拘
役或2 千元以下罰金。
